【裁判字號】    92,易,1757
【裁判日期】    920908
【裁判案由】    國家安全法等
【裁判全文】
臺灣高雄地方法院刑事判決                        九十二年度易字第一七五七號
    公  訴  人  臺灣高雄地方法院檢察署檢察官
    被      告  丙○○
                甲○○
右列被告因偽造文書等案件，經檢察官提起公訴（九十一年度偵字第二五九三九號）
，本院判決如左：
    主  文
丙○○連續行使偽造私文書，足以生損害於公眾及他人，處有期徒刑陸月，如易科罰
金，以佰元折算壹日，緩刑貳年。偽造之「乙○○」印章壹枚、偽造之「補領國民
身分證申請書」上偽造之「乙○○」署名、指印、印文各壹枚、偽造之「普通護照入
出境許可申請書」上偽造之「乙○○」署名壹枚均沒收。
甲○○藏匿犯人，免刑。
    事  實
一、丙○○為大陸地區之人民，明知大陸地區人民入出境，應向內政部警政署入出境
    管理局申請許可，未經許可，不得入出境，竟於民國八十五年底，基於共同變造
    特種文書後持以行使之犯意，由丙○○於上海市地區以人民幣三萬元為代價，並
    交付其照片等物交與年籍不詳之男子「小張」共同變造原為「乙○○」之護照（
    護照號碼為Ｍ00000000）一本，足以生損害於「乙○○」及外交部領事
    事務局（下稱「領事事務局」）對於護照管理之正確性，並由「小張」交付「乙○○」戶口名簿一張，嗣於八十六年二月十四日起，迄九十年十一月二十九日止
    ，竟基於概括之犯意，連續行使上開變造「乙○○」之護照，未經許可入出境臺
    灣九次（出境四次、入境五次）後，嗣於九十一年三月十八日，因上開「乙○○
    」之護照即將到期，不得使用，丙○○即持上開「乙○○」戶口名簿及護照前往
    台北市大同區戶政事務所，填寫「補領國民身分證申請書」一份，並偽造「乙○○」之印章一枚，並於補領國民身分證申請書上，蓋用上開偽造「乙○○」之印
    章而偽造印文一枚，並偽造「乙○○」簽名及署押各一枚後填寫內容不實之申請
    書，而偽造以「乙○○」名義製作之「補領國民身分證申請書」，足以生損害於
    「乙○○」，丙○○並持該申請書，由台北市大同區戶政事務所不知情之公務員
    將上開不實之事項登載於職務上所制作之戶籍登記簿之公文書後，取得「乙○○
    」之國民身分證一枚，足以生損害於戶政機關對於國民身分證發給、管理之正確
    性，並於同（十八）日再持上開「乙○○」之國民身分證及原護照號碼為Ｍ00
    000000之護照，偽造「乙○○」之簽名後，偽造「乙○○」名義之中華民
    國普通護照申請書，足以生損害於「乙○○」，並交由不知情之旅行社業者持以
    行使向外交部領事事務局及內政部入出境管理局辦理申請出國護照及入出境許可
    ，使不知情之公務員於該申請書上蓋允許章允許申請入出國，將該不實事項登載
    於職務上掌管之公文書，進而核發貼有丙○○照片不實之「乙○○」名義之中華
    民國護照（護照號碼為000000000）一本，足以生損害於中華民國政府
    核發護照與出入境管理之正確性及乙○○，並由領事事務局人員將原護照收回，
    嗣於九十一年四月二日，行使上開新護照出境臺灣後，將上開新護照於上海市丟
    棄，並於九十一年四月十五日持先前所申請之合法旅行證再度進入臺灣，而於九
    十一年八月間為臺北市大同區戶政事務所發現有假冒申領身分證後，報警所查獲
    。甲○○於九十年十月二十三日與丙○○於中國大陸上海市結婚，二人係夫妻關
    係，並於丙○○先於八十五至八十九年間多次進出臺灣後，於八十九年五月間於
    臺灣地區生下小孩一名，明知於丙○○原為大陸地區人民，於八十五年至九十一
    年間並無合法身分進入臺灣，而多次入出境均係持假護照入境，係屬行使變造特
    種文書及違反國家安全法第六條第一項規定之犯人，竟基於藏匿犯人之犯意，將
    丙○○藏匿於高雄縣鳳山市○○路二四九巷十九號十四樓之住處，嗣於九十一年
    八月份，為警所查獲。
二、案經內政部警政署航空警察局移送臺灣高雄地方法院檢察署檢察官偵查起訴。
    理  由
一、右揭犯罪事實，業據被告丙○○、甲○○二人分別於警偵訊及本院審理中坦承不
    諱，互核被告二人供述之情節相符，並有補領國民身分證申請書、旅客入出境記
    錄查詢表、中華民國普通護照申請書、結婚公證書、大陸地區居民身份證、大陸
    地區人民進入台灣地區保證書、大陸地區人民進入台灣地區旅行證帶誰書、戶籍
    謄本、各一份、乙○○之口卡片三份在卷可查，被告丙○○、甲○○之自白與事
    實相符，自可採為認定事實之依據。本件事證明確，被告二人之犯行均堪以認定
    。
二、核被告丙○○所為，係犯刑法第二百十六條、第二百十條行使偽造私文書、刑法
    第二百十六條、第二百十四條之行使使公務員登載不實之公文書罪、第二百十六
    條、二百十二條行使變造特種文書罪、國家安全法第三條第一項、第六條第一項
    之未經許可出入境罪。另被告甲○○先前已得知被告丙○○無合法身分進入臺灣
    ，復於八十九年五月與丙○○生下小孩一名，嗣因無法辦理生父姓名之登記，並
    先登記「王璿泰」，事後於九十一年四月十八日始由被告丙○○認領為「冷璿泰
    」此亦有戶籍謄本一紙在卷可查，竟於上開期間內將非法進入臺灣之被告丙○○
    藏匿於高雄縣鳳山市○○路二四九巷十九號十四樓之住處內，是核被告甲○○所
    為係犯刑法第一百六十四條第一項之藏匿人犯罪。又被告丙○○先後多次行使偽
    造私文書、使公務員登載不實、行使變造特種文書、違反國家安全法等六條第一
    項等犯行，均時間相接，所犯罪名各自相同，顯均係出於概括之犯意為之，為連
    續犯，爰依刑法第五十六條之規定各以一罪論。被告丙○○與姓名年籍不詳自稱
    「小張」之成年男子變造「乙○○」中華民國護照，有犯意之聯絡與行為之分擔
    ，均為共同正犯。被告丙○○利用不知情之旅行社人員行使偽造之中華民國普通
    護照申請書申請核發不實之護照及入出境許可行為，均係成立上開刑法第二百十
    六條、第二百十二條之行使變造證書以及刑法第二百十四條之使公務員登載不實
    罪之間接正犯。被告丙○○偽造「乙○○」之印章、印文、署名及指印，係偽造
    私文書之部分行為，上開行使變造證書罪、行使使公務員登載不實之公文書罪、
    行使偽造私文書等三罪均係先變造證書、使公務員登載不實之公文書及偽造私文
    書後進而行使，其低度之變造證書、使公務員登載不實之公文書及偽造私文書之
    行為，均為高度之行使行為所吸收，不另論罪。被告丙○○所犯上開四罪間，均
    有方法目的之牽連關係，應依刑法第五十五條後段論以牽連犯，並請從一重行使
    偽造私文書罪處斷。又公訴人雖未就被告丙○○行使偽造私文書犯行起訴，惟此
    部分之犯行與起訴之犯罪事實有牽連犯之裁判上一罪關係，為起訴效力所及本院
    自得併予審理，又被告丙○○行使使公務員登載不實公文書之犯行，與使公務員
    登載不實公文書之犯行有吸收關係之同一事實，自勿庸變更起訴法條。被告甲○○與被告丙○○係配偶關係，為圖利被告丙○○而藏匿被告丙○○，情有可原，
    爰依刑法第一百六十七條之規定，宣告免除其刑，以勵自新。爰審酌被告丙○○
    犯後坦承犯行，表示悔悟，雖非法進入臺灣，然僅為與被告甲○○相處，並無其
    他犯行，復於取得合法旅行證後，即未再犯，顯見惡性非大，爰量處如主文所示
    之刑，併諭知如易科罰金之折算標準。被告丙○○前未曾受有期徒刑以上刑之宣
    告，因一時失慮，偶罹刑典，事後已坦承犯行，深具悔意，經此刑之宣告後，應
    知警惕而無再犯之虞，本院因認暫不執行其刑為當，予以宣告緩刑二年，用啟自
    新。偽造之「乙○○」印章一枚，雖未扣案，但無證據證明業已滅失，被告丙○○偽造之「補領國民身分證申請書」上偽造之「乙○○」署名、指印、印文各一
    枚、偽造之「普通護照入出境許可申請書」上偽造之「乙○○」署名一枚，均應
    依刑法第二百十九條之規定宣告沒收。至偽造之「補領國民身分證申請書」、「
    普通護照入出境許可申請書」各一份，分別交付戶政機關及入出境管理局，已非
    被告所有，自毋庸宣告沒收。
據上論斷，應依刑事訴訟法第二百九十九條第一項前段，國家安全法第六條第一項、
刑法第十一條前段、第五十五條、第五十六條、第二百十六條、第二百十條、第二百
十二條、第二百十四條、第一百六十四條第一項、第一百六十七條、第二百十九條、
第四十一條第一項前段、第七十四條第一款，罰鍰罰緩提高標準條例第一條前段、第
二條，判決如主文。
本案經檢察官郭昭吟到庭執行職務。
中      華      民      國      九十二      年      九      月    八    日
                                  臺灣高雄地方法院刑事庭
                                      法  官   涂裕洪
右正本證明與原本無異。
如不服本判決，應於判決送達後十日內，向本院提出上訴狀。
                                      書記官   鍾錦祥
中      華      民      國      九十二      年      九      月    八    日
附錄本判決論罪科刑法條：
刑法第二百十條
    偽造、變造私文書，足以生損害於公眾或他人者，處五年以下有期徒刑。
刑法第二百十六條
    行使第二百十條至第二百十五條之文書者，依偽造、變造文書或登載不實事項或
    使登載不實事項之規定處斷。


司法院資訊處製作；財團法人民間司法改革基金會備份。
